臺灣高等法院刑事判決
109年度上訴字第1942號
上  訴  人  臺灣基隆地方檢察署檢察官
被      告  張發仁



            黃渤葳




共      同
選任辯護人  柯俊吉律師
上列上訴人因被告等傷害等案件，不服臺灣基隆地方法院108年
度訴字第624號，中華民國109年3月4日第一審判決（起訴案號：
臺灣基隆地方檢察署108年度偵字第470號、108年度偵字第468號
），提起上訴，本院判決如下：
    主  文
原判決關於張發仁部分撤銷。
張發仁犯非法搜索罪，共貳罪，各處有期徒刑肆月，如易科罰金
，均以新臺幣壹仟元折算壹日。又公務員假借職務上之機會，故
意犯傷害罪，共貳罪，各處有期徒刑陸月，如易科罰金，均以新
臺幣壹仟元折算壹日。應執行有期徒刑壹年肆月，如易科罰金，
以新臺幣壹仟元折算壹日。緩刑參年，並應於本判決確定日起陸
個月內，向公庫支付新臺幣拾萬元。
其他上訴駁回。
    事  實
一、張發仁係基隆市警察局第一分局忠二路派出所（下稱忠二路派出所）巡佐，為依法令服務於國家、地方自治團體所屬機關而具有法定職務權限之公務員，知悉依警察職權行使法第3條第1、3項、第6條第1項、第7、8條等規定，警察行使職權，不得逾越所欲達成執行目的之必要限度，且應以對人民權益侵害最少之適當方法為之，亦不得以引誘、教唆人民犯罪或其他違法之手段為之；於公共場所或合法進入之場所，僅得對合理懷疑其有犯罪之嫌疑或有犯罪之虞者查證其身分，以及僅得對於已發生危害或依客觀合理判斷易生危害之交通工具，予以攔停並要求駕駛人或乘客出示相關證件或查證其身分。緣張發仁於民國107年1月17日下午8時許，帶領忠二路派出所警員黃渤葳、實習警察鍾誠執行晚間8時至10時巡邏勤務，於同日晚間9時許，騎乘警用機車巡經基隆市○○區○○○路00號前，適黃治瑋駕駛車牌號碼00—0062號自用小客貨車搭載友人黃鴻婷在對向車道行經該處，為張發仁所發現，張發仁明知黃治瑋駕車並無違反交通規則、亦非已發生危害或依客觀合理判斷易生危害之交通工具，且未顯露任何犯罪痕跡或持有兇器贓物之情狀，僅因黃治瑋為毒品列管人口，即掉頭追上並攔停黃治瑋，命黃治瑋與黃鴻婷下車查驗身分。張發仁於查證身分後，要求搜索車輛，經黃治瑋同意，張發仁即持手電筒照射駕駛座內進行搜索，適黃治瑋行動電話來電，張發仁以正在搜索及執行公務為由，不准黃治瑋接聽電話，黃治瑋即表示：「這樣我不要給你看了。你不要看車、我不要給你看了、你不用看、我不要給你看」等語，明示拒絕張發仁繼續搜索且要求張發仁應出示搜索票，張發仁見狀即不斷質問黃治瑋是否因持有毒品所以才懼怕，雙方發生激烈口角，張發仁竟基於非法搜索之犯意，明知其已無搜索之合法權限，仍繼續持手電筒照射車輛內部、翻找駕駛座上之包包。黃治瑋見狀憤而出言：「（臺語）你娘機掰，每次都這種的」等粗語以發洩心中不滿，張發仁即以黃治瑋係「妨害公務現行犯」為由欲予逮捕（無證據證明張發仁有濫用職權逮捕之犯意）。過程中，張發仁見徒手之黃治瑋已遭壓制，仍基於假借職務上機會故意傷害之犯意，持警棍毆打黃治瑋之頭部、身體、腳等部位，致黃治瑋受有頭部外傷並前額挫傷、疑似右額竇積液、臉部挫傷並下巴挫傷、右胸挫傷、左手腕挫傷、雙下肢大腿及小腿多處挫傷等傷害。　　
二、張發仁於107年3月12日下午帶領忠二路派出所警員石達玄執
    行下午2時至4時巡邏勤務。於當日下午2時35分許，行經基
    隆市仁愛區南榮路93巷附近，張發仁見對向車道有楊朝欽騎
    乘車牌號碼000-000號機車亦行經上處，並停放在該路95號
    「金屋水族館」前，張發仁旋掉頭進入金屋水族館詢問該機
    車是何人停放，楊朝欽即自承係其機車，並依張發仁之要求
    走出水族館。張發仁明知依警察職權行使法第6條第1項規定
    ，警察於公共場所或合法進入之場所，僅得對於合理懷疑其
    有犯罪之嫌疑或有犯罪之虞者查證其身分；且依刑事訴訟法
    規定，如未取得法官簽發之搜索票，又無刑事訴訟法第130
    條或第131條附帶搜索或逕行搜索之情事，僅得於受搜索人
    出於自願性同意時，方得搜索。張發仁明知並無任何事證足
    以合理懷疑楊朝欽有犯罪嫌疑或有犯罪之虞，仍命楊朝欽提
    供身分證統一編號、姓名以查證身分，經楊朝欽報出姓名及
    身分證號碼，張發仁即知係毒品管制人口之楊朝欽，旋要求
    楊朝欽將身上「毒品」交出，並要求對楊朝欽身體及隨身攜
    帶物品進行搜索，經楊朝欽明示拒絕，張發仁即藉詞要求楊
    朝欽提出身分證明文件，楊朝欽則以未攜帶為由拒絕，張發
    仁即向楊朝欽脅迫稱如不同意搜索，就將楊朝欽帶回派出所
    詳查，並將向檢察官聲請強制採尿，同時又呼叫支援警力前
    來，楊朝欽乃不得已稱：「鑰匙在車上，你不會去打開嗎」
    及「不然你摸啊」等語，張發仁明知楊朝欽並非真摯出於自
    願性同意，其並無搜索楊朝欽機車及身體之合法權限，仍基
    於非法搜索之犯意，強行翻找、搜索楊朝欽之機車置物箱，
    又接續拉開楊朝欽所穿背心、搜索楊朝欽之身體，但查無所
    獲。惟張發仁仍以楊朝欽未帶證件為由，命楊朝欽一同前往
    派出所，但遭楊朝欽拒絕。同時間楊朝欽見其機車鑰匙遭石
    達玄拔走，而與張發仁、石達玄口角，楊朝欽一時情緒難以
    控制、憤而出言：「警察很囂張喔？」等語，張發仁聽聞即
    以楊朝欽係「侮辱公務員之現行犯」為由，命石達玄及支援
    警力進行逮捕（無證據證明張發仁有濫用職權逮捕之犯意）
    。過程中，張發仁見楊朝欽已受壓制，竟基於假借職務上機
    會故意傷害之犯意，揮舞警棍毆打及徒腳踢踹楊朝欽身體多
    處，致楊朝欽受有頭皮、左側手部、右側膝部及左側膝部等
    多處擦傷。　
三、案經黃治瑋、楊朝欽訴由臺灣基隆地方檢察署檢察官偵查起
    訴。
    理  由
甲、有罪部分（即被告張發仁部分）：
一、證據能力：
　　本院認定上訴人即被告（下稱被告）張發仁犯罪事實之各項
    證據方法，其中屬供述證據者，檢察官、被告及辯護人均同
    意有證據能力，本院審酌各項證據作成時之情形，認以之作
    為本案認定事實之基礎核屬適當，依刑事訴訟法第159條之5
    規定，均有證據能力。其餘非供述證據，與本案均有關聯性
    ，亦非實施刑事訴訟程序之公務員以不法方式取得，有證據
    能力，均得作為本院認定本案事實之基礎。
二、被告不爭執事實及答辯要旨：
　　訊據被告固坦認其於案發時係忠二路派出所巡佐，曾於事實
    欄一、二所載時地分別對黃治瑋、楊朝欽進行盤查、搜索及
    逮捕之事實，惟矢口否認有何非法搜索及假借職務上機會故
    意傷害之犯行，辯稱：就黃治瑋部分，其已得黃治瑋同意才
    進行搜索，並非違法搜索，其是因黃志瑋辱罵「你娘機掰」
    ，係侮辱公務員之現行犯，其才逮捕黃志瑋，黃志瑋是因為
    不配合逮捕才會受傷，其並沒有毆打黃志瑋之傷害行為；就
    楊朝欽部分，其亦已得楊朝欽之同意才進行搜索，並無非法
    搜索，其是因為楊朝欽辱罵「警察囂張」，係侮辱公務員之
    現行犯，其才逮捕楊朝欽，其並未毆打、傷害楊朝欽云云。
三、認定事實欄一之證據及理由：
　　㈠被告在黃治瑋明示拒絕後，猶違反黃治瑋意願對之搜索，
      係非法搜索：
　　　⒈按警察職權行使法第3條第3項明定：「警察行使職權，
        不得以引誘、教唆人民犯罪或其他違法之手段為之。」
        警察身為國家公務員，負有維護社會治安、保護人民安
        全、維護人民合法權利及蒐集、調查證據之職權，行使
        職權時，自應以合法、正當、純潔手段為之，不得以引
        誘、教唆等相類手段，挑起、誘發他人犯意，否則即違
        反本條規定而屬非法執行職務。次依同法第6、7、8條
        規定：「（第6條第1項）警察於公共場所或合法進入之
        場所，得對於下列各款之人查證其身分：一、合理懷疑
        其有犯罪之嫌疑或有犯罪之虞者。二、有事實足認其對
        已發生之犯罪或即將發生之犯罪知情者。三、有事實足
        認為防止其本人或他人生命、身體之具體危害，有查證
        其身分之必要者。四、滯留於有事實足認有陰謀、預備
        、著手實施重大犯罪或有人犯藏匿之處所者。五、滯留
        於應有停（居）留許可之處所，而無停（居）留許可者
        。六、行經指定公共場所、路段及管制站者」；「（第
        7條第1項）警察依前條規定，為查證人民身分，得採取
        下列之必要措施：一、攔停人、車、船及其他交通工具
        。二、詢問姓名、出生年月日、出生地、國籍、住居所
        及身分證統一編號等。三、令出示身分證明文件。四、
        若有明顯事實足認其有攜帶足以自殺、自傷或傷害他人
        生命或身體之物者，得檢查其身體及所攜帶之物」、「
        （第7條第2項）依前項第二款、第三款之方法顯然無法
        查證身分時，警察得將該人民帶往勤務處所查證；帶往
        時非遇抗拒不得使用強制力，且其時間自攔停起，不得
        逾三小時，並應即向該管警察勤務指揮中心報告及通知
        其指定之親友或律師」；「（第8條第1項）警察對於已
        發生危害或依客觀合理判斷易生危害之交通工具，得予
        以攔停並採行下列措施：一、要求駕駛人或乘客出示相
        關證件或查證其身分。二、檢查引擎、車身號碼或其他
        足資識別之特徵。三、要求駕駛人接受酒精濃度測試之
        檢定」、「（第8條第2項）警察因前項交通工具之駕駛
        人或乘客有異常舉動而合理懷疑其將有危害行為時，得
        強制其離車；有事實足認其有犯罪之虞者，並得檢查交
        通工具」。　　　　
　　　⒉再按刑事訴訟法第128、130、131條第1項及131條之1規
        定，司法警察執行搜索分為「持搜索票之搜索」或「無
        搜索票之搜索」。「無搜索票之搜索」則有：一、因執
        行逮捕、拘提、羈押而逕行搜索犯罪嫌疑人身體或立即
        可觸及之處之「附帶搜索」（同法第130條）；二、為
        執行逮捕、拘提、羈押，或因追躡現行犯、脫逃人，而
        有事實足認該被告、犯罪嫌疑人、現行犯或脫逃人在內
        ；或有明顯事實足認有人在內犯罪且情形急迫之「逕行
        搜索」（同法第131條第1項）；三、出於受搜索人自願
        性同意之「同意搜索」（同法第131條之1）。是在司法
        警察未取得法官所簽發搜索票之情形，又無前述「附帶
        搜索」或「逕行搜索」之事由，僅能依「同意搜索」之
        規定進行搜索，否則即屬違法搜索。
　　　⒊關於「同意搜索」之要件，依刑事訴訟法第131條之1規
        定，係以受搜索人出於自願性同意，執行人員應出示證
        件，並將受搜索人同意之意旨記載於筆錄為要件。所謂
        「自願性」同意，係指該同意必須出於受搜索人之自主
        性意願，非出自執行人員明示或暗示之強暴、脅迫、隱
        匿身分等不正方法，或因受搜索人欠缺搜索之認識所致
        而言。法院應審查同意之人有無同意權限，執行人員曾
        否出示證件表明來意，是否將同意意旨記載於筆錄由受
        搜索人簽名或出具書面表明同意之旨，並應依徵求同意
        之地點及方式是否自然而非具威脅性，與同意者之主觀
        意識強弱、教育程度、智商及其自主意志是否經執行人
        員以不正之方法所屈服等一切情狀，加以綜合審酌判斷
        （最高法院96年度台上字第5184號刑事裁判意旨參照）
        。
　　　⒋證人即被害人黃治瑋於偵查及原審審理中均證稱：當天
        其開在路上，被告及其他警員（黃治瑋、鍾誠）分乘3
        輛機車，從後面經過其駕駛座，被告要其停車，因為被
        告抓過其，所以被告與其認識，其就按照被告的要求停
        在路邊，並依被告指示熄火、交出證件、下車，被告問
        其可否看車，其說「可以」，但看到一半時，其手機響
        了，被告不讓其接，其就不讓被告繼續搜車了等語（他
        966卷第33頁，原審卷第234頁）。依此，黃治瑋在遭被
        告攔下之初，似已口頭應允被告對之搜索。
　　　⒌關於被告攔下黃治瑋之緣由，據被告於本院審理中供稱
        ：其當時與黃治瑋所駕駛的小貨車擦身而過，「因見黃
        治瑋未繫安全帶」，其就掉頭攔下黃治瑋要攔查，其之
        前曾查獲黃治瑋竊盜、贓物等案，故認識黃治瑋等語（
        本院卷第164頁）。被告雖稱係因黃治瑋「未繫安全帶
        」而予攔檢，然查被告於警、偵訊時從未如此陳述，且
        依被告製作之「職務報告」，其與黃渤葳於案發當日晚
        間擔服晚間8時至10日巡邏勤務，於晚間9時許，巡邏經
        過案發地點時，發現黃治瑋所駕本案貨車右前座附載1
        人黃鴻婷，「形跡可疑，且也為毒品人口，於是依警職
        法之規定發動攔查後，在成功一路前將其攔下，因2人
        神色緊張，職（即被告）於是請2人配合警方盤查，經
        黃治瑋同意後，察看其（黃治瑋）所駕車輛，但黃治瑋
        不滿警方的盤查，即以髒話『機掰』、『幹你娘』、『你娘
        機掰』等語，當場辱罵職等」等語，通篇未見敘及黃治
        瑋「未繫安全帶」之事。且觀之後述被告及黃渤葳所攜
        帶密錄器錄影畫面之勘驗結果，被告攔下及確認黃治瑋
        身分後，僅一再質問黃治瑋身上有無藏毒、命黃治瑋儘
        速交出身上毒品，從未向黃治瑋提及任何「未繫安全帶
        」或其他行車違規情事，顯見根本沒有被告所稱因黃治
        瑋「未繫安全帶」才對之攔檢之事，此無非被告臨訟託
        詞，不足採信。此外，被告始終無法提出或說明黃治瑋
        當時究有何前述警察職權行使法第6條第1項或第8條所
        定得予攔停臨檢或查證身分之事由。以此可見，被告當
        時係無任何足以合理懷疑黃治瑋有犯罪嫌疑或犯罪之虞
        或有何危害之具體事由，恣意攔查黃治瑋，而已違反警
        察職權行使法之規定，即堪認定。
　　　⒍再觀之檢察官、原審及本院就被告及黃渤葳所攜帶密錄
        器錄影畫面之勘驗結果，在被告攔下黃治瑋後，被告即
        詢問黃治瑋車上有無違禁品，並要求黃治瑋及同行之黃
        鴻婷站在特定位置，經黃治瑋否認身上或車上有任何「
        違禁品」，被告仍不斷質問「有沒有啦」、「看一下喔
        、有還沒有啦」，同時持續持手電筒照射車內，並不斷
        翻找車內物品及包包。於搜索進行約1分多鐘時，黃治
        瑋之手機鈴聲響起，黃治瑋欲接聽電話卻遭被告阻止，
        黃治瑋即問「為什麼我不能接電話」，被告回稱「等一
        下再接啦，我現在先在查，我在執行公務你接什麼電話
        」，黃治瑋稱「你執行公務就執行公務嘛，我接我的電
        話嘛」，但被告仍強硬拒絕黃治瑋接聽電話，此時黃治
        瑋即稱「這樣我不要給你看了。你不要給我看車。我不
        要給你看了。你不要給我看，我不要給你看了」等語，
        明示拒絕被告繼續搜索。但被告此時並未停止搜索，反
        繼續以手電筒照射、查看車內，並不斷質問「你是有藥
        （毒品）是不是？」、「你是有藥？」，黃治瑋回稱「
        藥？有藥？你搜嘛，你搜到我今天跟你走嘛」，並緊接
        稱「你搜索票拿給我，我給你搜」，明示被告必須提出
        搜索票，否則拒絕搜索，復解釋自己本已配合警方，為
        何被告不讓伊接聽電話。但被告仍繼續質問「你車上有
        藥是不是」、「你車上有藥是不是」、「不然你是在怕
        什麼」、「你身上有藥是不是」、「不然是怎樣」等語
        ，又持續以手電筒照射、察看車內，及以左手翻找駕駛
        座物品。此時黃治瑋方口出「你娘機掰，每次都這種的
        」等語，被告即稱「你罵什麼」，並以被告「妨害公務
        」為由欲予逮捕。
　　　⒎被告雖辯稱黃治瑋一開始已明確同意其搜索車輛，之後
        雖說不要給其看，但旋出言辱罵其，其因此認為黃治瑋
        確已同意搜索云云。惟依前述密錄器畫面勘驗結果，自
        黃治瑋明示數次「這樣我不給你看了」等語起（畫面顯
        示時間20：52：17，見原審卷第146頁），至黃治瑋稱
        「你娘機掰，每次都這種的」為止（畫面顯示時間20：
        52：58，見原審卷第147頁），長約40餘秒，當中被告
        雖不斷與黃治瑋爭執，但黃治瑋已接連表示「我不給你
        看了」、「你不要給我看」等語數次，已表達拒絕搜索
        之意，至為明確，毫無曖昧。其間黃治瑋雖曾稱「藥？
        有藥？你搜嘛，你搜到我今天給你走嘛」，但立刻又稱
        「你搜索票拿給我，我給你搜」等語，即明示必須提出
        搜索票，否則不同意搜索。另黃治瑋雖曾稱「我配合你
        們，對不對？我說好，你看，你盡量看」等語，但觀諸
        此段陳述脈絡，黃治瑋係在向被告反應伊本來就已配合
        被告搜索，為何被告不讓伊接聽電話、又一直無端質疑
        伊藏毒，甚為不滿，方有上開陳述，自不能斷章取義認
        定黃治瑋已復同意被告搜索。參以被告於本院審理中供
        稱：依照其所受訓練及規定，如受搜索人表示不同意搜
        索，其必須立刻停止搜索等語（本院卷第167頁）。綜
        此可見，被告在聽聞黃治瑋明確表示不同意搜索後，明
        知已無搜索權限，卻仍繼續持手電筒照射車內及翻動駕
        駛座物品而非法搜索，是並無所謂誤認黃治瑋同意搜索
        之情形，即堪認定。
　　　⒏綜上，被告恣意攔停盤查黃治瑋，本已違反警察職權行
        使法之規定。而黃治瑋為被告攔停盤查之初，雖曾同意
        讓被告搜索其車輛，但旋明示拒絕，此時被告明知已無
        搜索之合法權限，猶繼續非法搜索翻動駕駛座物品，其
        非法搜索犯行事證明確，即堪認定。
　　㈡被告確有持警棍毆擊黃治瑋成傷之行為：
　　　⒈證人黃治瑋於偵查及原審審理中均證稱：案發當時其因
        說了口頭禪「你娘機歪，每次都這樣」等語，被告及黃
        渤葳就說其妨害公務，要逮捕其，黃渤葳把其上銬，並
        把其的手硬凹到後面，其硬撐著不讓他凹過去，被告就
        拿警棍架在其脖子上，黃渤葳也打其大腿及小腿，要其
        蹲下；其不蹲，被告就拿警棍從其下巴方向往上打，打
        到其下巴，又用警棍打其的頭、刺其的身體，其也因此
        流鼻血。其蹲下後，被告、黃渤葳及實習警員鍾誠仍一
        直打其，打到支援警力來才停手等語（他699號卷第32
        至34頁，原審卷第233、237頁）。
　　　⒉依黃治瑋所提出長庚醫療財團法人基隆長庚紀念醫院（
        下稱基隆長庚醫院）107年1月18日診斷證明書（他699
        號卷第7頁）及黃治瑋傷勢照片（他699號卷第8頁），
        黃治瑋於107年1月18日（即案發翌日）晚間9時55分至
        該院就診，經診斷受有「右肩膀挫傷及右上肢挫傷；左
        手並大拇指挫傷；右大腿挫傷；右膝部挫傷」等傷害，
        此與其前述遭被告持警棍毆擊之過程大致相符。
　　　⒊再依上揭密錄器畫面勘驗結果，在黃治瑋出言「你娘機
        掰，每次都這種的」等語後，黃渤葳及被告即以黃治瑋
        係「妨害公務現行犯」欲加逮捕，在黃渤葳抓住黃治瑋
        之手欲上銬之時，被告先以左手抓住黃治瑋衣服，繼之
        持警棍抵住並壓制黃治瑋，又要求在旁實習警員鍾誠協
        助壓制，並要黃渤葳把黃治瑋壓制在地，再以右手持警
        棍自後方抵住黃治瑋右頸、抓住黃治瑋右肩，右手所持
        警棍即放開黃治瑋右肩，此時即聽到警棍敲擊聲，黃治
        瑋立即原地坐下，在旁之黃鴻婷即稱「你們為什麼要這
        樣打他啊，莫名其妙耶」，黃治瑋亦口出髒話，並高喊
        「警察打人」，旋又出現警棍敲擊聲，黃治瑋即躺在地
        上；於畫面顯示時間21：06：03秒時，可見到被告持警
        棍毆打黃治瑋，又稱「把他銬起來」，經被告及黃渤葳
        拉起黃治瑋後，可看到黃治瑋鼻子流血，其間黃治瑋及
        黃鴻婷亦不斷高喊遭警員毆打等情（見原審卷第138至1
        44、147至148、150至154頁）。參以被告於原審及本院
        準備程序中，坦認當時確有持警棍要對黃治瑋做「警棍
        逮捕術」，主要「要從正面進去」、「做折手的動作」
        、「警棍要往黃治瑋腋下進行逮捕術」，上揭密錄器畫
        面顯示之多次警棍敲擊聲，係其使用警棍敲擊所為等語
        （原審卷第360頁，本院卷第111至112頁）。綜上證據
        交互勾稽，足見黃治瑋上開傷勢，正係被告在逮捕黃治
        瑋過程中，持警棍敲擊而來。
　　㈢被告並非合法執行逮捕黃治瑋職務，不能阻卻其傷害黃治
      瑋之違法性：
　　　被告辯稱其因黃治瑋對其辱罵「你娘機掰」等髒話，認係妨害公務現行犯，依法予以逮捕，過程中持警棍對黃治瑋合法施加強制力云云。惟依前述，被告一開始係在無任何合理懷疑黃治瑋涉嫌犯罪或有危害安全情形下，無端對之攔檢，且藉諸自己身為警察人員之高權地位，不斷質問黃治瑋涉嫌藏毒，又不斷以言詞挑弄激化衝突態勢，激怒黃治瑋，迨黃治瑋自覺遭被告以警察身分無端尋釁，一時間無法控制情緒而出言不遜，即正中被告下懷，即得以「妨害公務現行犯」為藉口欲加逮捕並施以強制力。以此脈絡，縱無法明確認定被告故意設局陷害黃治瑋，但亦堪認被告係藉由自己警察身分及執行職務之名義，無端生事擾民，其執行職務之方式與警察職權行使法第3條第3項規定已有未合。參諸黃治瑋與被告之整體對話脈絡，黃治瑋及同行之黃鴻婷遭被告攔下之初，對被告質問有問必答，就被告命站立特定位置或搜索之要求亦相當配合，無何反抗或出言不遜，直至被告無端禁止接聽電話，黃治瑋乃不悅而明確表達拒絕搜索之意，此乃黃治瑋合法正當之權利行使，然被告非但未立時停手，反不斷以言語挑弄、激怒黃治瑋，更持續非法搜索，黃治瑋才一時激動口出惡言。亦即，被告違法攔檢在先，繼之非法搜索，加以故意言詞挑弄激怒黃治瑋，而非公正執法，值此情狀，黃治瑋縱口出惡言「你娘機掰」，亦無非見被告以警察執行公務為名無端尋釁，一時激憤之情緒發洩而已，並非針對被告或被告所執行公務特意侮辱，尚難認黃治瑋涉及侮辱公務員或妨害公務等犯罪行為，並非犯罪之現行犯，被告及其他警員自無權對之逮捕，更不能以逮捕為名對之施加強制力。換言之，被告只是藉詞黃治瑋係「妨害公務現行犯」，並假借執行逮捕職務之機會，以施加逮捕強制力為名持警棍毆擊黃治瑋。是以，被告逮捕黃治瑋，並於過程中持警棍毆擊黃治瑋成傷，均非合法執行職務之行為，不能依刑法第21條規定阻卻其違法性，即堪認定。
　　㈣綜上各節，被告於事實一所載時地，對黃治瑋非法搜索，
      又假借其職務上之機會，故意持警棍毆擊黃治瑋成傷等犯
      行，事證明確，至堪認定，應依法論科。　　　　　
四、認定事實二之證據及理由：
　　㈠被告在楊朝欽明示拒絕後，猶違反楊朝欽意願對之搜索，
      係屬非法搜索：
　　　⒈案發當時被告係與另名警員石達玄共同騎乘機車在基隆
        市仁愛區南榮路93巷附近執行巡邏勤務，被告見對向車
        道「金屋水族館」前方停放楊朝欽之機車，隨即調頭停
        車進入水族館內。而依被告及石達玄分別攜帶之密錄器
        錄影畫面勘驗結果（原審卷第154至173頁）：
　　　　⑴被告進入店後詢問門口機車係何人停放，楊朝欽表示
          係其機車，並回答被告自己正在「看魚、買魚」，之
          後2人步出店外，被告將手搭在楊朝欽右肩上，詢問
          楊朝欽身分證號碼，楊朝欽稱「又找麻煩啦」，並報
          出自己姓名及身分證號碼，被告質問「你通緝嗎」、
          「楊朝欽喔，你有去尿尿嗎（指有無至警局採驗尿液
          ）」，楊朝欽回稱「有」、「深澳坑（派出所）」等
          語。此時被告要求楊朝欽將「身上的東西拿出來」、
          「拿出來看看啊」，「看一下」，經楊朝欽表示「為
          什麼我要拿出來」、「沒有就是不要拿出來」、「我
          就是不要」等語，被告仍稱「看一下嘛，你要幹嘛」
          ，此時石達玄即抓住楊朝欽右手肘，被告亦以右手抓
          住楊朝欽外套後方，但楊朝欽仍一再明示「我不要給
          你搜啊，我不要給你搜可以吧」、「我就是不要給你
          搜」，甚至稱「你如果要搜索就告你」等語。
　　　　⑵被告聽聞楊朝欽明示拒絕搜索後，不但未停止質問，
          反稱「好，我給你告」，又以對講機呼叫另名警員「
          志忠」前來支援，楊朝欽稱「你憑什麼給我搜」，被
          告又問楊朝欽是否被通緝，楊朝欽否認之，被告要楊
          朝欽拿出證件，楊朝欽表示沒帶，並稱「就算有帶也
          不要拿出來」。此時被告即稱「那我就把你帶回去查
          證身分嘛」、「很簡單的」、「試試看啊沒關係啊」
          ，楊朝欽則不斷質疑為何一定要帶證件、稱自己只是
          「看魚而已」、「又沒怎樣」，但被告仍指示石達玄
          「叫巡邏車來」，同時一再質問楊朝欽為何「拒絕盤
          查」，並稱「身上東西拿出來看一下」、「不然我就
          把你帶回去查證身分嘛」，又一再質問楊朝欽「身上
          」、「車上」「有什麼東西嗎」，要求「拿出來看一
          下」、「來去車上給他看一下」，此時楊朝欽才稱「
          鑰匙在上面，你不會去打開嗎」，被告即稱「好，走
          走走，去看一下，走」，並與石達玄將楊朝欽帶往機
          車停放處。
　　　　⑶被告及石達玄將楊朝欽帶至機車停車處時，楊朝欽仍
          質疑「大家都可以停，為什麼我不行」，石達玄雖稱
          「看一下啦」、「給你關心一下」，楊朝欽仍語帶諷
          刺稱「那不就很關心，那不就很為我好」，被告則動
          手翻找楊朝欽機車置物箱內物品，楊朝欽見狀稱「你
          們發哥（被告）太扯了」，並與被告發生爭執，又稱
          被告「整天要找人麻煩」，被告則邊搜索邊稱「你再
          試試看，我等一下給你請強制採尿，你還在那邊囉唆
          」，並要求楊朝欽「身上有什麼東西？拿出來看看」
          ，此時楊朝欽乃稱「不然你摸嘛」，被告聽聞即稱「
          摸就給你摸，還客氣什麼」，隨即動手拉下楊朝欽外
          套拉鍊，打開楊朝欽外套查看，並稱「一樣要把你帶
          回去查證身分」、「就是要把你帶回去查證身分」等
          語。
　　　　⑷嗣楊朝欽質疑被告及石達玄為何無故取走其機車鑰匙
          ，並稱要對被告及石達玄提出告訴，被告即稱「好，
          你告我，楊朝欽，告我，告我來」等語，楊朝欽此時
          稱「警察囂張嗎」、「警察很囂張嗎」等語數次，被
          告聽聞即稱「銬起來好了，送法院好了」，旋與石達
          玄動手壓制楊朝欽。
　　　⒉關於被告盤查楊朝欽之緣由，被告稱係因其巡邏時，發
        現楊朝欽明顯在閃躲，其覺得楊朝欽怪怪的，才進去水
        族館對他盤查；楊朝欽雖有報姓名及身分證字號，但其
        看電腦上的照片與本人有差，楊朝欽又拿不出證件，故
        覺他假冒身分，欲將他帶回派出所查證，過程中其利用
        盤查技巧要他把身上東西拿出來，他也同意搜索，其才
        動手搜索云云。惟查：
　　　　⑴依前述警察職權行使法第6、7條之規定，警察於公共
          場所或合法進入之場所，得對於下述人士查證其身分
          ：一、合理懷疑其有犯罪嫌疑或有犯罪之虞者；二、
          有事實足認其知悉已發生或即將發生之犯罪者；三、
          有事實足認為防止其本人或他人生命、身體之具體危
          害，有查證其身分之必要者；四、滯留於有事實足認
          有陰謀、預備、著手實施重大犯罪或有人犯藏匿處所
          者；五、滯留於應有停居留許可之處所，而無停居留
          許可者；六、行經指定公共場所、路段及管制站者。
          且在查證其身分時，僅在無法藉由問姓名、出生日期
          、出生地、國籍、住居所及身分證統一編號，或令出
          示身分證明文件等方法，顯然無法查證身分時，方得
          將人民帶往勤務處所查證。
　　　　⑵被告雖稱因見楊朝欽有「閃避」舉動，方對伊盤查及
          查證身分，惟被告始終無法提出、說明當時究有何懷
          疑楊朝欽有犯罪嫌疑或有犯罪之虞、對自己或他人生
          命身體有具體危害、滯留於有實施重大犯罪或藏匿人
          犯處所之合理依據或事實。被告僅憑一己感受臆測，
          即恣意對楊朝欽盤查及查證身分，其所為已與警察職
          權行使法規定不合，即被告本無對楊朝欽盤查及查證
          身分之權限。
　　　　⑶依前揭密錄器畫面勘驗結果，楊朝欽經被告盤問之初
          ，即完整報出自己姓名及身分證號碼，被告聽聞後即
          問楊朝欽有無去警局採驗尿液，楊朝欽亦稱被告「又
          來找麻煩」，並稱被告為「發哥」，參以被告於本院
          中供稱其在數年前曾查獲過楊朝欽，因此認識楊朝欽
          等語（本院卷第170頁），以此可見，被告早就知悉
          所盤問之對象，正係楊朝欽，是無「為查證楊朝欽身
          分」而將之帶回派出所之必要。被告又辯稱其看電腦
          照片發現與本人不像，故要帶楊朝欽回去派出所查驗
          身分云云。但依前所述，被告自楊朝欽報出身分證字
          號及姓名後，僅不斷質問楊朝欽有無去派出所驗尿，
          並不斷要求楊朝欽將身上「東西」取出供其等觀看，
          未曾質疑楊朝欽自報身分之真實性，亦未要求楊朝欽
          同返派出所進一步詳查。被告係在楊朝欽不斷強硬表
          明拒絕搜索後，見無計可施，方以無線電通知員警前
          來，但在此之前，被告並無任何對楊朝欽「查驗身分
          」或要求楊朝欽拿出身分證之舉。綜此可見，被告根
          本不是為了「查驗身分」而盤問楊朝欽，此無非被告
          藉端向楊朝欽尋釁之藉口而已，而與前述警察職權行
          使法之規定不合。
　　　⒊綜上，被告恣意無故對楊朝欽盤查，本已違反警察職權
        行使法之規定，嗣又要求楊朝欽配合同意搜索，但經楊
        朝欽不斷明示拒絕，不但未停止盤問，反在無任何具體
        事證下，不斷以嚴厲語氣反覆質問楊朝欽是否藏毒，又
        與石達玄共同圍住楊朝欽，甚至抓住楊朝欽手肘、衣物
        ，復以無線電呼叫支援警力前來，更以楊朝欽「未帶身
        分證」為由，藉詞恫嚇如不配合搜索，就要將之帶回派
        出所詳查，另要聲請檢察官對之強制採尿。楊朝欽受此
        恫嚇及在此強勢氛圍下，不得已僅能稱「鑰匙在上面，
        你不會去打開嗎」、「不然你摸嘛」等語。以此整體盤
        問脈絡可知，即使楊朝欽最終確為上揭言詞，然實際上
        係被迫不得不為，絕非出於真摯之自願性同意。
　　　⒋再依前述，楊朝欽已在被告面前數次強硬明確表明拒絕
        搜索，被告最終亦僅能藉反覆恫嚇、質問、抓住楊朝欽
        肢體、以無線電呼叫其他警員前來支援等方式，使伊不
        得不配合同意搜索。以此堪認，被告主觀上亦甚清楚明
        瞭，即便楊朝欽最後說出「鑰匙在上面，你不會去打開
        嗎」及「不然你摸嘛」等語，亦無非遭其不斷恫嚇、質
        問而來。是被告主觀上亦知悉楊朝欽並非出於自願性同
        意，當足認定。
　　　⒌綜上各節，被告明知楊朝欽並非自願性同意搜索，猶非
        法搜索楊朝欽之機車置物箱及身體，事證明確，即堪認
        定。　　　　
　　㈡被告有持甩棍毆擊及以腳踹楊朝欽成傷之行為：
　　　⒈依前揭被告及石達玄所攜帶密錄器錄影畫面勘驗結果（
        原審卷第161至163、170至173頁），在楊朝欽說出「警
        察囂張嗎」等語後，被告即稱「銬起來好了，送法院好
        了」，此時石達玄即與2名支援警員壓制楊朝欽並上銬
        ，楊朝欽不斷閃躲，被告在旁指揮稱「銬起來，不用跟
        他客氣」，其間楊朝欽高喊遭警察毆打，又對被告稱「
        還打，你不是很會打」等語。而依證人楊朝欽於檢察官
        偵查中證稱：伊拒絕被告搜索後，被告還是給伊搜身，
        被告又要把伊帶去派出所，伊拒絕，被告就叫支援警力
        過來，他們要將伊上手銬，伊有反抗，有5、6個警察就
        把伊圍住，被告拿甩棍打伊小腿，打到伊肢體都流血，
        又用腳踹伊肚子、打伊膝蓋，硬要把伊帶回警局等語（
        他471卷第7、17、27、68頁），此核與楊朝欽之衛生福
        利部基隆醫院107年3月14日診斷證明書上載：楊朝欽於
        107年3月14日至該院就診驗傷，經診斷受有頭皮擦傷、
        左側手部擦傷、右側膝部擦傷、左側膝部擦傷等傷勢（
        他471卷第5頁），大致相符。被告於檢察官偵查中亦自
        承：當天是因為楊朝欽抗拒，其才讓楊朝欽打到都是血
        等語（他471卷第73頁）。綜此足見，在被告與其他警
        員合力逮捕楊朝欽之過程中，被告確有持棍及以腳踹之
        方式，毆擊楊朝欽成傷。
　　　⒉然楊朝欽於原審審理中作證時，卻改稱：當時警員確實
        有警棍揮其及用腳踹其，但其現在已無法確認是何人所
        為，其現在也不知道是不是被告所為，當時其被很多人
        扣住、扯來扯去，所以沒辦法確定，其現也忘記當時到
        底是什麼情形，提告後過了這麼久，有些事情已經忘記
        了等語（原審卷第208至211頁）。觀諸被告經檢察官起
        訴後，於原審準備程序中即與楊朝欽達成和解，楊朝欽
        亦撤回對被告之告訴等情（原審卷第71頁），可見應係
        楊朝欽於原審審理中作證時，因已與被告和解，不願再
        追究被告責任，方為對被告有利之避重就輕證述；亦不
        能排除因時間過久，楊朝欽對當時案發經過之正確情形
        已不復記憶之可能性，是不足為有利被告之認定。復參
        以楊朝欽為上開有利被告之證述後，經原審法官補充訊
        問時證稱：其當時確有被人持警棍打小腿、被人用腳踹
        ；當時其只有看到被告一個人拿出警棍、正在調整、伸
        縮長度等語（原審卷第211頁）；另被告於本院審理中
        亦自承：伊當時確有拿出警棍警戒等語（本院卷第172
        頁）。綜此可見，楊朝欽先前於檢察官偵查中之證詞方
        與事實相符，當時被告確有持警棍毆擊楊朝欽，即堪認
        定。
　　　⒊證人即當時在場之警員石達玄於原審審理時固證稱：其
        當時跟著被告對楊朝欽實施盤查，其與其他警員逮捕楊
        朝欽時，被告站在另外一側戒護，其正在逮捕，現場很
        亂，其也只注意楊朝欽有沒有被上銬，不會注意其他事
        情，其當時沒有使用警棍，也沒注意到其他人有無使用
        警棍或用腳踹楊朝欽，其也沒看到楊朝欽有流血，其逮
        捕都來不及，不可能去注意到他身上有無傷等語（原審
        卷第214至218頁）。另名在場之警員張志忠於原審審理
        中亦證稱：伊當時係接獲被告以無線電通知至現場支援
        ，伊執行逮捕時，被告站在伊後面戒護，並沒有楊朝欽
        指稱遭警棍打或被腳踹之事，伊也沒有看到楊朝欽有流
        血等語（原審卷第218至222頁）。然石達玄及張志忠均
        係與被告相識甚久之同僚，且於案發時與被告共同對楊
        朝欽施加逮捕，有共同利害關係；更何況執行逮捕時現
        場狀況混亂，其2人是否因專注在壓制楊朝欽，而未特
        別注意被告乘亂毆擊楊朝欽之過程，亦非無可能。且被
        告確有持警棍及以腳踹楊朝欽成傷之事，亦有前述楊朝
        欽證詞、驗傷診斷證明書、密錄器畫面及被告供述等可
        證，已如前述。是石達玄、張志忠2人前開證詞自不足
        為被告有利之認定。
　　　⒋綜上，被告於逮捕楊朝欽之時，確有持警棍毆擊及以腳
        踹楊朝欽成傷，即堪認定。
　　㈢被告並非合法「逮捕」楊朝欽，不能阻卻其傷害楊朝欽之
      違法性：
　　　被告辯稱其因要將楊朝欽帶回派出所查證身分，但楊朝欽
      拒不配合，又辱罵其「囂張」，係公然侮辱及妨害公務罪
      之現行犯，故在依法逮捕過程中對之施加強制力，係「依
      法令之行為」足以阻卻違法云云。惟依前述，被告對楊朝
      欽臨檢查證身分，本已違反警察職權行使法第6、7條之規
      定，楊朝欽亦無配合警方查證身分或返回派出所之義務，
      然被告又向楊朝欽恫嚇將帶回派出所及向檢察官聲請強制
      採尿，而對楊朝欽非法搜索。參以前述密錄器錄影畫面，
      在楊朝欽明示拒絕後，被告猶不斷以言語質問、挑弄、激
      怒楊朝欽，迨楊朝欽自覺無端遭被告以警察身分尋釁，一
      時間無法控制情緒而出言不遜，即正中被告下懷，即得以
      「侮辱公務員」或「妨害公務」為藉口欲加逮捕並施以強
      制力。以此脈絡，縱無法明確認定係被告故意設局陷害楊
      朝欽，但亦堪認被告係藉由自己警察身分及執行職務之名
      義，無端生事擾民，其執行職務之方式與警察職權行使法
      第3條第3項規定已有未合。次依一般社會常情之理解，「
      囂張」意指行徑放肆不受管控，雖具貶意，但難認係侮辱
      性言詞。況本案緣起於被告無端違法盤查及查證身分在先
      ，繼以未得楊朝欽自願同意之非法搜索，其間被告又故意
      言詞挑弄楊朝欽，而非公正執法，值此情狀，楊朝欽自覺
      遭被告假借警察身分無端尋釁，故而口出「警察囂張嗎」
      等語，究其實，亦係楊朝欽一時激憤之情緒發洩，且係被
      告所自招，更與事實無違，尚難認屬侮辱公務員或妨害公
      務之行為，亦難認楊朝欽主觀上有何惡意辱罵公務員之犯
      意。是即便被告確有口出「警察囂張」等不遜言詞，亦無
      涉侮辱公務員或妨害公務等犯罪行為，並非犯罪現行犯，
      被告及其他警員無權對之逮捕，被告更不能以逮捕為名對
      之施加強制力。換言之，被告只是藉詞楊朝欽係「妨害公
      務」或「侮辱公務員」之「現行犯」，假借執行逮捕職務
      之機會，以施加逮捕強制力為名毆擊楊朝欽。以此而論，
      被告逮捕楊朝欽，並於過程中持警棍毆擊及以腳踹楊朝欽
      成傷，均非合法執行職務之行為，不能依刑法第21條規定
      阻卻其違法性，即堪認定。
　　㈣綜上各節，被告於事實欄二所載時地對楊朝欽非法搜索，
      又假借其職務上之機會，故意持警棍毆擊及以腳踹楊朝欽
      成傷等犯行，事證明確，至堪認定，應依法論科。　　
五、論罪：
　　㈠被告行為後，刑法第277條第1項規定業於108年5月29日修
      正公布施行，並自同年月31日起生效。修正前刑法第277
      條第1項規定「傷害人之身體或健康者，處3年以下有期徒
      刑、拘役或（銀元）1千元以下罰金」（依刑法施行法第1
      條之1第1項、第2項前段規定，上開罰金刑之貨幣單位為
      新臺幣，且就所定數額提高為30倍），修正後該條項規定
      ：「傷害人之身體或健康者，處5年以下有期徒刑、拘役
      或（新臺幣）50萬元以下罰金」，經比較其新舊法結果，
      修正後規定並未較有利於被告，依刑法第2條第1項前段規
      定，自應適用修正前刑法第277條第1項規定處斷。另被告
      行為後，刑法第307條非法搜索罪雖於108年12月25日公布
      修正，於同年月27日施行，惟該次修正僅將前開之罪之罰
      金法定刑修正為「（新臺幣）9,000元以下罰金」，與修
      正前罰金之法定刑「（新臺幣）300元以下罰金」，依刑
      法施行法第1條之1第2項前段規定就所定數額提高為30倍
      之法定罰金刑，並無差異，是非法搜索罪法定刑度修正前
      、後，實質上確無不同，自不生新舊法比較之問題，應逕
      適用裁判時法。
　　㈡核被告就事實欄一所為，係犯刑法第307條非法搜索罪、同
      法第134條及修正前刑法第277條第1項公務員假借職務上
      之機會故意犯傷害罪；就事實欄二所為，亦係犯刑法第30
      7條非法搜索罪、同法第134條及修正前刑法第277條第1項
      公務員假借職務上之機會故意犯傷害罪。被告就事實欄二
      非法搜索犯行，係以向楊朝欽恫嚇如不配合將予帶回派出
      所詳查，並將聲請檢察官對之強制採尿為手段，迫使楊朝
      欽同意搜索，其脅迫楊朝欽同意搜索之強制犯行，係屬其
      非法搜索犯行使用之手段，僅論以非法搜索罪即足以評價
      其不法性，是不另論刑法第304條強制罪。檢察官於原審
      中以言詞追加此部分強制犯罪事實及刑法第304條罪名條
      文（原審卷第201至202頁），尚有誤會，附此敘明。
　　㈢檢察官就被告事實欄一犯行，雖未引用刑法307條非法搜索
      罪法條，但於起訴書犯罪事實已載明：被告於黃治瑋明示
      拒絕繼續搜索後，仍繼續持手電筒照射、搜索車輛及翻找
      駕駛座上包包等非法搜索犯行之事實，是應認檢察官已就
      被告此部分非法搜索之犯罪事實起訴，而原判決亦已論斷
      說明被告不成立違法搜索罪，被告應知此部分為檢察官起
      訴範圍，且本院亦已於準備期日告知被告另可能涉犯此罪
      名，並於審理時訊問被告此部分事實，令其辨明，已充分
      保障其防禦及辯護權，是就此犯罪事實應併予審理，並補
      充罪名條文。
　　㈣被告上開2次非法搜索、2次公務員假借職務上之機會故意
      傷害之犯行，犯意各別，行為互異，應分論併罰。　　　
乙、無罪部分（被告黃渤葳部分）：
一、公訴意旨另以：被告黃渤葳身為忠二路派出所警員，於事實
    欄一所載時地，基於與共同被告張發仁共同假借職務上機會
    傷害他人之犯意聯絡，於對黃治瑋執行逮捕過程中，與張發
    仁分持警棍毆打黃治瑋之頭部、身體、腳等部位，致黃治瑋
    受有事實欄一所載傷勢，因認被告黃渤葳與張發仁係共犯刑
    法第134條、修正前刑法第277條第1項公務員假借職務上機
    會故意傷害罪嫌等語。
二、檢察官主張被告黃渤葳有上開犯行，主要係以黃渤葳及張發
    仁之供述、證人即告訴人黃治瑋、黃鴻婷之證詞、黃治瑋之
    基隆長庚醫院診斷證明書、受傷照片、上揭密錄器錄影畫面
    之勘驗筆錄及張發仁107年5月22日職務報告1份等為據。
三、訊據被告黃渤葳固坦認係基隆市警察局第一分局忠二路派出
    所警員，於事實欄一所載時地與張發仁共同對黃治瑋盤查及
    逮捕之事實，惟堅詞否認有何公務員假借職務上機會故意傷
    害犯行，辯稱：其在逮捕黃治瑋時雖有持警棍，但其並未毆
    打黃治瑋，是黃治瑋在逮捕過程中一再抗拒、拉扯、不讓其
    上銬又扭來扭去，才會受傷等語。
四、經查：依證人黃治瑋前述於偵查及原審審理中之證詞，參以
    前述密錄器畫面所攝得雙方衝突過程，固堪認被告黃渤葳於
    執行逮捕黃治瑋之時，曾有出手毆擊黃治瑋身體之行為。惟
    細究本案緣由，案發當時黃渤葳係忠二所警員，年僅22歲，
    係跟隨職級、資歷、經驗豐富甚多之巡佐張發仁一同執行巡
    邏勤務。案發當時係張發仁先發現黃治瑋駕車在對向車道，
    即主動轉向掉頭攔檢，黃渤葳則在後跟隨張發仁。參以密錄
    器畫面顯示，張發仁攔下黃治瑋後，均係張發仁主導對黃治
    瑋之訊問，黃渤葳僅在旁戒護；係至黃治瑋口出「你娘機掰
    」等語時，黃渤葳始上前質問黃治瑋「你罵什麼」，並稱黃
    治瑋涉嫌「妨害公務」欲予逮捕。以此可見，黃渤葳主觀上
    應係認為張發仁發現黃治瑋違法跡象，故有攔檢盤查之合理
    依據，方會跟隨在旁戒護，然對張發仁無合法攔檢盤查權限
    、實乃故意尋釁之緣由毫無所知。僅在執行搜索過程中，一
    聽聞黃治瑋口罵「你娘機掰」，主觀上認為黃治瑋正在侮辱
    公務員，而屬現行犯，故為執行逮捕而行使強制力，是黃渤
    葳主觀上應係認為自己正在合法執行逮捕職務，並非故意藉
    詞尋釁，亦非故意毆擊黃治瑋，更無以使黃治瑋受傷為目的
    。以此而論，尚難認黃渤葳主觀上有使黃治瑋受傷之故意，
    自與傷害罪主觀構成要件不合，而難以本罪論處。
五、綜上，本案尚無充分證據足認被告黃渤葳主觀上有何傷害故
    意或與張發仁共同傷害黃治瑋之犯意聯絡，復查無其他證據
    足認黃渤葳有此傷害犯行，應為其無罪之諭知。
丙、對原判決之審查：
一、撤銷改判（即原判決關於被告張發仁就事實欄一、二均諭知
    無罪）部分：
　　㈠原審就被告張發仁事實欄一、二之非法搜索及假借公務員
      職務上機會故意傷害等犯行，僅以黃治瑋曾表示同意搜索
      ，楊朝欽曾口出「鑰匙在上面，你不會去打開嗎」、「不
      然你摸嘛」等語，即認被告張發仁主觀上認為已得黃治瑋
      、楊朝欽同意搜索，是無非法搜索犯意；又僅以黃治瑋、
      楊朝欽在搜索過程中確曾口出「你娘機掰」或「警察囂張
      嗎」等惡言，即認伊2人係侮辱公務員或妨害公務之現行
      犯，被告張發仁自得行使強制力予以逮捕，是無傷害犯意
      及犯行，而為被告張發仁均無罪之諭知。
　　㈡惟依前認定，被告張發仁在黃治瑋明示拒絕搜索後猶不停
      手、繼續搜索；楊朝欽係遭張發仁以言詞恫嚇不得不配合
      ，並非出於真摯之自願性同意，是均屬非法搜索。且綜觀
      張發仁逮捕黃治瑋及楊朝欽之整體過程及緣由，張發仁係
      在無任何合理懷疑有犯罪嫌疑之情形下，無故攔停、盤查
      黃治瑋及楊朝欽，係故意尋釁，且已違反警察職權行使法
      之規定，又係非法搜索，於過程中又不斷以言語挑弄、質
      問、激怒伊2人，最終再藉詞伊2人係出言侮辱公務員之現
      行犯，以此整體脈絡及緣由，足見張發仁並非合法執行其
      逮捕職務，自不能以此阻卻違法。原判決不察，僅憑黃治
      瑋、楊朝欽曾說出同意搜索之詞彙，及黃治瑋、楊朝欽曾
      口出惡言等情節，即機械地認定被告並無非法搜索之犯意
      及犯行，又機械地認定被告係合法執行逮捕職務，卻未詳
      查被告無端尋釁、非法攔查、違法執行警察職務之整體脈
      絡，遽為被告張發仁無罪之認定，自有未合。檢察官執此
      為上訴意旨，求予撤銷改判，為有理由，應由本院將原判
      決撤銷改判。
　　㈢量刑：
　　　爰審酌被告張發仁身為警察人員，執法時本當謹守法律規
      範，恪守執法之客觀公正及純潔，不應過份狂熱，亦不應
      在無任何合理懷疑下，僅憑一己無端臆測即藉詞尋釁，否
      則行徑與「黑道」無異，不但嚴重干擾、侵害人民之合法
      權利，更失卻執法人員所應具備之執法專業、客觀、公正
      性，長此以往，更將嚴重動搖人民對執法人員之信賴。惟
      考量其應係對打擊犯罪過份熱情，方有此脫軌行為，並非
      為一己不法利益，其犯罪動機、目的尚非特別惡劣，兼衡
      其犯行對黃治瑋、楊朝欽造成之干擾及侵害程度，及其犯
      後一再否認犯罪，但於原審中已與黃治瑋、楊朝欽達成和
      解及取得諒解（原審卷第62、71、77、240頁），已盡力
      彌補損害，暨其素行、智識程度、職業、經濟及家庭狀況
      等一切情狀，就其所犯上揭四罪分別量處如主文第二項所
      示之刑及易科罰金之折算標準，並定其應執行之刑及易科
      罰金折算標準如主文第二項所示。
　　㈣附條件之緩刑：
　　　被告張發仁前未因故意犯罪受有期徒刑以上刑之宣告，有
      本院被告前案紀錄表在卷可按。爰審酌被告張發仁身為警
      察，雖執法不當，但其動機應仍在維護社會治安，僅因過
      份狂熱而置執法公正純潔性於不顧，致罹刑章，經此偵審
      程序，應知所警惕，信無再犯之虞，是認所科之刑，以暫
      不執行為適當，爰併予諭知緩刑3年，以期自新。另斟酌
      其犯罪情節，認有對其緩刑附加條件之必要，爰依刑法第
      74條第2項第4款規定，同時諭知被告張發仁應於本判決確
      定日起6個月內，向公庫支付10萬元，作為緩刑條件，如
      有違反上開負擔，且情節重大者，依刑法第75條之1第1項
      第4款之規定，仍得撤銷其緩刑之宣告，併此敘明。
二、上訴駁回（即原判決關於被告黃渤葳無罪）部分：
　　原審關於被告黃渤葳被訴與張發仁就事實欄一共同公務員假
    借職務上機會故意傷害黃治瑋部分，以並無充分證據證明其
    有傷害犯行，而為其無罪之諭知，核無不合，應予維持。檢
    察官上訴猶以黃治瑋確有受傷、密錄器畫面亦錄到被告黃渤
    葳有持警棍敲打黃治瑋等節，主張被告黃渤葳確有假借公務
    員職務上機會故意傷害黃治瑋犯行等語。惟依前所述，縱認
    被告黃渤葳確有毆擊黃治瑋之行為，亦難認定其主觀上確有
    故意傷害黃治瑋之犯意，是檢察官此部分上訴並無理由，應
    予駁回。
據上論斷，應依刑事訴訟法第369條第1項前段、第368條、第364
條、第299條第1項前段，判決如主文。
本案經檢察官楊淑芬提起公訴，檢察官黃耀賢提起上訴，檢察官
吳廣莉到庭執行職務。
中　　華　　民　　國　　109 　年　　9 　　月　　 3　　日
      　　　　　　刑事第十四庭  審判長法　官  黃斯偉
      　　　　　　　　　　　　　　　　法　官  許泰誠
      　　　　　　　　　　　　　　　　法　官  紀凱峰
以上正本證明與原本無異。
被告張發仁非法搜索罪部分，如不服本判決，應於收受送達後20
日內向本院提出上訴書狀，其未敘述上訴之理由者並得於提起上
訴後20日內向本院補提理由書（均須按他造當事人之人數附繕本
）「切勿逕送上級法院」。
其餘部分不得上訴。
                                      書記官  嚴昌榮
中　　華　　民　　國　　109 　年　　9 　　月　　7 　　日
附錄：本案論罪科刑法條全文
中華民國刑法第307條
不依法令搜索他人身體、住宅、建築物、舟、車或航空機者，處
2年以下有期徒刑、拘役或9千元以下罰金。
中華民國刑法第134條
公務員假借職務上之權力、機會或方法，以故意犯本章以外各罪
者，加重其刑至二分之一。但因公務員之身分已特別規定其刑者
，不在此限。
修正前中華民國刑法第277條第1項
傷害人之身體或健康者，處3年以下有期徒刑、拘役或1千元以下
罰金。